【裁判字號】    97,交聲,1489
【裁判日期】    970624
【裁判案由】    違反道路交通管理處罰條例聲明異議
【裁判全文】
臺灣臺北地方法院交通事件裁定        97年度交聲字第1489號
原處分機關  臺北市交通事件裁決所
異議人即
受處分人    賴榮秦（原名為乙○○）
上列異議人即受處分人因違反道路交通管理處罰條例案件，對於
臺北市交通事件裁決所於民國97年5 月16日所為之處分（原處分
案號：北市裁四字第裁22-ABY765145號），聲明異議，本院裁定
如下：
    主  文
原處分撤銷。
賴榮秦汽車駕駛人，以拆除消音器以外之方式造成噪音，處新臺
幣陸仟元，並記違規點數參點。
    理  由
一、按汽車駕駛人，駕駛汽車有拆除消音器，或以其他方式造成
    噪音者，處新臺幣（下同）6 千元以上2 萬4 千元以下罰鍰
    ，並當場禁止其駕駛（民國90年6 月1 日起施行之道路交通
    管理處罰條例第43條第1 項第2 款參照，現行條文為同條例
    第43條第1 項第3 款）。次按，汽車駕駛人有第43條情形之
    一者，記違規點數3 點，同條例第63條第1 項第3 款亦定有
    明文。
二、本件異議人即受處分人賴榮秦（原名為乙○○）於民國92年
    9 月19日18時15分許駕駛自小客車（車牌號碼：9C－3665號
    ，下稱系爭車輛），行經臺北市○○○路357 號前，為臺北
    市政府警察局松山分局民有派出所（下稱舉發單位）執行勤
    務之員警以其有違反行為時道路交通管理處罰條例第43條第
    1 項第2 款擅自變更排氣管製造噪音之違規行為，而當場攔
    停掣單舉發。受處分人在舉發通知單上所載應到案日期（92
    年10月4 日）前之92年9 月29日，向原處分機關提出申訴，
    經原處分機關函請舉發單位調查結果，仍認受處分人有前開
    違規行為，原處分機關乃依上揭道路交通管理處罰條例第43
    條第1 項第2 款及違反道路交通管理事件統一裁罰基準表規
    定，於97年5 月16日裁處受處分人有駕駛汽車以拆除消音器
    以外方式造成噪音之違規行為，罰鍰1 萬2 千元，並依同條
    例第63條第1 項第3 款之規定，記違規點數3 點。
三、受處分人異議意旨略以：噪音分貝值應以檢驗合格合法之儀
    器測量，而非以數位相機以照片方式舉證，數位相機並無法
    檢測噪音分貝之功能云云。
四、本院查：
  (一)按執勤警員製單舉發違反道路交通管理處罰條例所列之違規
    事實，本質上為行政處分，係公務員基於職務上權力，依法
    就特定之具體事件所為具有公法上效果之單方行政行為，基
    於公務員為公法上行為具有公信力之原則，該行政處分當可
    被推定為真正，其據以依法處分之事實認定亦為真正無誤。
    查受處分人賴榮秦於前揭時、地，因以拆除消音器以外之方
    式製造噪音之違規事實，經警攔停並掣單舉發乙節，有臺北
    市政府警察局北市警交大字第ABY765145 號舉發違反道路交
    通管理事件通知單影本乙紙及舉發照片2 紙在卷可稽，並經
    證人即負責攔停掣單舉發之警員甲○○於本院調查時到庭證
    述：系爭車輛是從復興北路南向北往大直方向行駛，舉發地
    點應係在復興北路357 號。當系爭車輛行經舉發地點時，車
    子的噪音非常大，我們巡邏到該地點時，受處分人駕駛系爭
    車輛從我們後面過來，聲音很大，已超乎一般人所能承受之
    範圍，在場民眾隨即反應應該要把他攔下來開單舉發，後來
    我把他攔下來，雖然沒有檢查消音器有無拆除，但是發現系
    爭車輛之引擎大部分都有更改過，且排氣管也不是原廠的管
    子等語明確（見本院97年6 月23日訊問筆錄）。受處分人對
    系爭車輛之排氣管確非原廠等情，亦不加爭執。且受處分人
    並未具體指摘警員有何舉發違誤之處，亦未就執勤員警之舉
    發有誤提出相關證據以供調查，本院亦查無任何證據足資證
    明執勤員警有何捏造事實違法取締之不法情事，則執勤員警
    本其維護交通秩序、安全職責所為之舉發，自應受到合法、
    正確之推定。是以，受處分人於前開時間，駕駛系爭車輛確
    經過舉發地點時，確有以拆除消音器以外之方式造成噪音之
    事實，堪以認定。
  (二)汽機車若有消音器不全或擅自增減變更原有規格或損壞不予
    修復等情事之違規，自由員警依道路交通管理處罰條例第16
    條第1 項規定處罰，但對於經換（改）裝或增、減、變更原
    有規格所產生噪音者等，如違規事實明確，則由員警依道路
    交通管理處罰條例第43條規定處罰；在非有儀器設備無法認
    定之情況下，當於經環保機關檢測後，方得依噪音管制法等
    相關規定裁處（交通部90年10月25日交路90字第011338號函
    參照），受處分人徒以噪音分貝值應以檢驗合格合法之儀器
    測量，而非以數位相機以照片方式舉證云云置辯，顯係混洧
    交通法規與環保法規之立法目的、事實認定與裁罰依據，其
    前開所辯，顯不足取。
  (三)基上，受處分人前揭所辯，均不足採信。本件事證已臻明確
    ，受處分人之前開違規行為堪以認定。
  (四)末按，道路交通管理處罰條例第9 條第1 項規定：「本條例
    所定罰鍰之處罰，行為人接獲違反道路交通管理事件通知單
    後，於15日得不經裁決，逕依第92條第3 項之罰鍰基準規定
    ，向指定之處所繳納結案；不服舉發事實者，應於15日內，
    向處罰機關陳述意見；其不依通知所定期限前往指定處所聽
    候裁決，且未依規定期限內繳納罰鍰結案或向處罰機關陳述
    意見者，處罰機關得逕行裁決之」。而依道路交通管理處罰
    條例第92條第3 項規定授權訂定之「違反道路交通管理事件
    統一裁罰基準表」，係以若干期限內「繳納罰鍰」或「到案
    聽候裁決」作為裁罰基準，而對於母法道路交通管理處罰條
    例第9 條第1 項規定之「陳述意見」（或提出陳述書）是否
    亦作為裁罰基準之區分標準，則付之闕如，漏未規定。然衡
    諸母法係將「未依規定期限向處罰機關陳述意見」，與「不
    依通知所定期限前往指定處所聽候裁決」、「未依規定期限
    繳納罰鍰結案」二者等價齊觀，暨法律既賦予人民陳述意見
    之權利，卻未規定陳述意見之法律效果，則陳述意見之規定
    勢將形同具文，應認「向處罰機關陳述意見」與「往指定處
    所聽候裁決」效果相同，亦應亦作為裁罰基準之一，「違反
    道路交通管理事件統一裁罰基準表」漏未規定，應予補充解
    釋，即受處分人於應到案期限內向處罰機關陳述意見亦應依
    最低額裁罰。況且，人民既已陳述意見，自係願意且希望聽
    候裁決，解釋上實不宜侷限必須受處分人親臨處罰機關接受
    裁決始可。查依據卷附、由受處分人填載之「交通違規案件
    陳述書」，受處分人已於92年9 月29日向原處分機關即臺北
    市交通事件裁決所提出前開陳述書，並對前開違規舉發表示
    不同意見，顯見本件受處分人係於上開通知單所載之應到案
    日期92年10月4 日之前即92年9 月29日已向原處分機關提出
    申訴，揆諸前開說明，應認符合上引法條規定之陳述意見，
    且與到案聽候裁決效果同，依違反道路交通管理事件統一裁
    罰基準及處理細則、違反道路交通管理事件統一裁罰基準表
    之規定，應對受處分人處以最低額之罰鍰。
五、綜上所述，受處分人確有在前開時、地，駕駛系爭車輛，以
    拆除消音器以外之方式造成噪音之行為，事證明確。原處分
    機關以受處分人已逾應到案期限30日以上，從重裁處受處分
    人罰鍰12000 元，並記違規點數3 點，即有未洽，已如前述
    。本件受處分人之異議雖無理由，惟原處分既有不當，自應
    由本院將原處分撤銷，仍以受處分人有違反90年6 月1 日起
    施行之道路交通管理處罰條例第43條第1 項第2 款之行為，
    依行為時道路交通管理處罰條例第43條第1 項第2 款、第63
    條第1 項第3 款及違反道路交通管理事件統一裁罰基準表規
    定從輕裁處受處分人如主文第2 項所示，以資適法。
六、據上論斷，應依道路交通案件處理辦法第20條前段，裁定如
    主文。
中    華    民    國    97    年    6     月    24    日
                  交通法庭  法  官  蔡守訓
上正本證明與原本無異。
如不服本裁定，應於裁定送達後5日內向本院提出抗告狀。
                            書記官  許婉如
中    華    民    國    97    年    6     月    24    日


司法院資訊處製作；財團法人民間司法改革基金會備份。
